【裁判字號】    95,上易,1372
【裁判日期】    951115
【裁判案由】    詐欺等
【裁判全文】
臺灣高等法院臺中分院刑事判決        95年度上易字第1372號
上  訴  人
即  被  告  甲○○
                      之3（
選任辯護人  黃英傑  律師
上列上訴人因詐欺等案件，不服臺灣彰化地方法院95年度訴字第
1275號中華民國95年10月3日第一審判決 （起訴案號：臺灣彰化
地方法院檢察署95年度偵字第5756號），提起上訴，本院判決如
下：
    主  文
上訴駁回。
    事  實
一、甲○○與自稱「阿全」、其餘真實姓名、年籍不詳之成年男
    子，基於共同意圖為自己不法之所有，以詐術使人交付財物
    之犯意聯絡，自民國九十五年六月十九日起，以月薪新臺幣
    （下同）三萬元受僱於「阿全」，負責領款及匯款工作。甲
    ○○並依「阿全」指示，於九十五年六月二十二日在彰化縣
    彰化市○○路取得鐘瑾燕於中華郵政股份有限公司（下稱郵
    局）帳號00000000000000號帳戶之存摺、提
    款卡。嗣「阿全」所屬詐騙集團成員，於九十五年六月二十
    二日十五時許撥打電話予乙○○○，向乙○○○佯稱其電話
    費未繳，如不繳電話費會惹上官司，致乙○○○陷於錯誤，
    依指示申請電話轉帳，並告知密碼，詐騙集團成員旋以電話
    轉帳方式自乙○○○日盛商業銀行帳戶轉帳一百萬元至前揭
    鍾燕瑾帳戶。甲○○隨即依「阿全」之指示，於同日十七時
    三十八分許，持前揭鍾瑾燕郵局帳戶之存摺、印章至彰化縣
    彰化市○○路二六七號曉陽郵局，提領上開詐得款項四十五
    萬元。嗣因行員發覺有異，報警當場查獲，並扣得其所有、
    供犯罪所用之行動電話一支、印章一枚，及存摺一本、臨櫃
    提款單一張、提款卡一張、ＳＩＭ卡一張、郵局存款單一張
    ，始知上情。
二、甲○○與「阿全」於九十五年六月十九日，基於共同犯意聯
    絡，由甲○○在臺中市○○路「德安購物中心」交付其相片
    予「阿全」，由「阿全」將甲○○相片換貼於陳榮德八十八
    年十月二十日補發之身分證以上加以變造後，甲○○於九十
    五年六月二十日在臺中市「老虎城百貨公司」取得「阿全」
    交付之上開變造之陳榮德名義身分證，足生損害於政府對於
    民籍管理之正確性及陳榮德。嗣甲○○於上開時、地，提領
    上開詐得款項時為警查獲，並扣得變造之陳榮德名義身分證
    一張。
三、案經彰化縣警察局彰化分局報告臺灣彰化地方法院檢察署檢
    察官偵查起訴。
    理  由
一、按被告以外之人於審判外之陳述，雖不符刑事訴訟法第 159
    條之1、159條之2、159條之3、159條之4 等規定，而經當事
    人於審判程序同意作為證據，法院審酌該言詞陳述或書面陳
    述作成時之情況，認為適當者，亦得為證據。當事人、代理
    人或辯護人於法院調查證據時，知有第159條第1項不得為證
    據之情形，而未於言詞辯論終結前聲明異議者，視為有前項
    之同意，刑事訴訟法第159條之5定有明文。本件被告及選任
    辯護人於本院審理時，就證人即被害人乙○○○於審判外之
    陳述部分，未就其證據能力聲明異議，本院審酌該言詞陳述
    作成時之情況，並查無其他不法之情狀，足認為得為本案之
    證據，依刑事訴訟法第159條之5之規定，有證據能力，合先
    說明。
二、訊據被告甲○○對於前揭犯行坦承不諱，參酌：I「阿全」
    所屬詐騙集團成員，於九十五年六月二十二日十五時許撥打
    電話予乙○○○，向乙○○○佯稱其電話費未繳，如不繳電
    話費會惹上官司，致乙○○○陷於錯誤，依指示申請電話轉
    帳，並告知密碼，詐騙集團成員旋以電話轉帳方式自乙○○
    ○日盛商業銀行帳戶轉帳一百萬元至前揭鍾燕瑾帳戶等情，
    業據證人乙○○○於警詢時證述在卷，並有臺北縣警察局淡
    水分局報案三聯單、受理詐騙帳戶通報警示簡便格式表、乙
    ○○○遭盜領紀錄等附卷可稽；II被告旋於當日十七時三十
    八分，持鍾瑾燕帳戶之存摺、提款卡，至彰化縣彰化市○○
    路二六七號曉陽郵局辦理臨櫃提款，為警當場查獲等情，亦
    有照片二張、鍾瑾燕郵政儲金簿暨交易資料、郵政儲金提款
    單影本可證等情，被告之自白與相符，本件事證明確，被告
    犯行堪以認定。
三、查刑法業以中華民國九十四年二月二日總統令修正公布，並
    自九十五年七月一日施行。被告行為後，其應適用之相關法
    律已有變更，茲就與本案適用有關之條文，比較說明如下：
  (一)被告行為後，刑法第三百四十條常業詐欺罪已於九十四年二
    月二日公佈刪除，並自九十五年七月一日施行，是被告犯後
    法律已有變更，而刑法第三百三十九條第一項之普通詐欺罪
    ，其法定本刑為五年以下有期徒刑、拘役或科或併科（銀元
    ）一千元以下罰金；而修正刪除前之刑法第三百四十條常業
    詐欺罪，其法定本刑為一年以上七年以下有期徒刑，得併科
    （銀元）五萬元以下罰金。依下列認定被告詐欺行為之次數
    ，經比較新舊法結果，應依刑法第二條第一項前段之規定，
    適用有利於被告之法律，即適用被告裁判時之刑法第三百三
    十九條第一項詐欺罪處罰。
  (二)法定刑中罰金刑部分：
    刑法第三十三條第五款業經修正公布，修正後刑法第三十三
    條第五款規定「罰金：新臺幣一千元以上，以百元計算之」
    ，與修正前刑法第三十三條第五款規定「罰金：（銀元）一
    元以上」不同。比較新舊法結果，以修正前即行為時法較有
    利於被告，故依刑法第二條第一項前段規定，本案關於刑法
    第三百三十九條第一項之法定刑罰金部分，自應適用行為時
    之法律即修正前刑法第三十三條第五款規定決定其罰金部分
    之法定刑。
  (三)法定刑中罰金刑提高標準之新舊法適用：
    被告行為後，刑法施行法第一條之一於九十五年六月十四日
    經以華總一義字第09500085181 號令修正公布增訂。修正增
    訂之刑法施行法第一條之一規定「中華民國九十四年一月七
    日刑法修正施行後（按指九十五年七月一日），刑法分則編
    所定罰金之貨幣單位為新台幣。九十四年一月七日刑法修正
    時，刑法分則編未修正之條文定有罰金刑者，自九十四年一
    月七日刑法修正施行後，就其所定數額提高為三十倍。但七
    十二年六月二十六日到九十四年一月七日新增或修正之條文
    ，就其所定數額提高為三倍」。而本件被告所犯上開規定有
    罰金刑，且為刑法分則編未修正之條文而定有罰金刑者；於
    刑法施行法第一條之一修正增訂前，其貨幣單位為銀元，罰
    金刑之提高標準應適用罰金罰鍰提高標準條例第一條之規定
    「依法律應處罰金、罰鍰者，就其原定數額得提高為二倍至
    十倍。」而再依現行法規所定貨幣單位折算新臺幣條例第二
    條規定「現行法規所定金額之貨幣單位為圓、銀元或元者，
    以新臺幣元之三倍折算之」，比較新舊法適用之結果，其關
    於法定刑為罰金部分之提高標準，新舊法均無不利之情形，
    故依刑法第二條第一項前段規定，本案關於刑法第三百三十
    九條第一項條之法定刑罰金提高標準部分，自應適用行為時
    之法律即罰金罰鍰提高標準條例第一條之規定。
  (四)定執行刑部分：
    查被告行為後，刑法第五十一條第五款已修正數罪併罰定其
    應執行者：「宣告多數有期徒刑者，於各刑中之最長期以上
    ，各刑合併之刑期以下，定其刑期。但不得逾三十年」，與
    舊法規定之數罪併罰定其應執行者：「宣告多數有期徒刑者
    ，於各刑中之最長期以上，各刑合併之刑期以下，定其刑期
    。但不得逾二十年」之規定相較，自以舊法規定之定應執行
    刑之上限為二十年對行為人較為有利，此為影響行為人刑罰
    之法律效果。是被告行為後法律已有所變更，經比較新舊刑
    法第五十一條第五款之規定，應依刑法第二條第一項前段之
    規定，適用最有利於被告之修正前行為時法，而定其應執行
    之刑。
四、核被告所為，係犯刑法第三百三十九條第一項之詐欺取財罪
    及刑法第二百十二條之變造特種文書罪。被告與「阿全」就
    上開犯行，互有犯意聯絡及行為分擔，共同實行犯罪之行為
    ，均為正犯。被告所犯共同詐欺取財罪，及共同變造特種文
    書罪間，犯意個別，行為互異，應予分論併罰。被告上訴意
    旨略以：被告因謀職，受僱「阿全」，期間僅數日，且未拿
    到報酬，且於曉陽郵局提領詐得款項四十五萬元時，當場即
    被查獲，原審量刑過重，請求減輕云云；查：I被告辦理臨
    櫃提款為警查獲時，同時在其身上扣得使用序號歸零ＳＩＭ
    卡之行動電話，及上開變造陳榮德名義之身分證，其目的顯
    然係為掩飾身分、逃避查緝所用，與一般詐騙集團成員常用
    之犯罪手法相同；II被告於彰化縣彰化市曉陽郵局臨櫃所欲
    領取之四十五萬元，其金額相較於被告自稱其受僱於「阿全
    」每月薪資三萬元，相差十五倍，茍非其與「阿全」關係密
    切，有相當信任關係，為該詐騙集團成員之一，「阿全」豈
    有於初識被告四日內即委託領取鉅款之理，涉案情節非輕，
    參酌刑法第三百三十九條第一項詐欺罪之法定刑，有期徒刑
    部分有五年以下有期徒刑之罪，原審因而適用刑事訴訟法第
    二百九十九條第一項前段，刑法第二條第一項前段、第二十
    八條、第三百三十九條第一項、第二百一十二條、第三十八
    條第一項第二款，修正前刑法第五十一條第五款，罰金罰鍰
    提高標準條例第一條前段規定，並審酌被告犯罪之動機、方
    法、手段、參與犯罪之程度，暨犯後之態度等一切情狀，就
    詐欺部分量處有期徒刑二年六月，偽造文書部分量處有期徒
    刑四月，並定其執行刑為有期徒刑二年八月；並就扣案之行
    動電話一支、印章一枚、變造陳榮德名義身分證上換貼之甲
    ○○照片一張，認係被告甲○○所有、供犯罪所用之物，依
    刑法第三十八條第一項第二款規定宣告沒收，其認事用法核
    無違誤，量刑亦屬允當，其上訴為無理由，應予駁回。
五、據上論斷，應依刑事訴訟法第三百六十八條，判決如主文。
本案經檢察官丙○○到庭執行職務。
中    華    民    國    95    年    11    月    15    日
              刑事第四庭  審判長法  官  洪  耀  宗
                                法  官  江  德  千
                                法  官  劉  登  俊
上列正本證明與原本無異。
被告不得上訴，檢察官得上訴。
如不服本判決應於收受送達後十日內向本院提出上訴書狀，其未
敘述上訴之理由者並得於提起上訴後十日內向本院補提理由書（
均須按他造當事人之人數附繕本）。
                                書記官  粘  銘  環
中    華    民    國    95    年    11    月    16    日
                                                      Ｒ


司法院資訊處製作；財團法人民間司法改革基金會備份。
